【裁判字號】    88,訴,725
【裁判日期】    890406
【裁判案由】    偽造文書等
【裁判全文】
臺灣高雄地方法院刑事判決                          八十八年度訴字第七二五號
    公  訴  人  臺灣高雄地方法院檢察署檢察官
    被      告  甲○○
右列被告因偽造文書等案件，經檢察官提起公訴（八十七年度字第一九八一四號），
本院判決如左：
    主  文
甲○○連續行使偽造私文書，足以生損害於他人，處有期徒刑伍月。緩刑肆年。
信用卡申請書上、信用卡上偽造之「乙○○」署押各壹枚，及信用卡消費簽帳單上偽
造之「乙○○」署押肆枚，均沒收。
    事  實
一、甲○○於民國八十七年三月間，受乙○○之託代為申請花旗銀行之信用卡，未獲
    准核發，竟基於偽造文書及詐欺取財之概括之犯意，擅自以乙○○之名義，在信
    用卡申請書上偽簽「乙○○」之姓名，向中國國際商業銀行高雄分行申請信用卡
    ，並在通訊地址欄留下其住址，俾能收受該信用卡。領得信用卡後，即在信用卡
    上偽簽「乙○○」之姓名，並於同年五月七、八、十三及二十八日，前往高雄市
    大宸笙企業有限公司及屏東市隆泰汽車商行等店，先後消費五千元、二千零二元
    、五千元及二萬元，共計三萬二千元零二元（公訴人誤載為三萬二千元），並分
    別在信用卡消費簽帳單上偽造乙○○之簽名，足生損害於乙○○，及使上開商店
    陷於錯誤，而交付上開簽帳消費款之財物。同年八月間乙○○接到上開帳單，始
    悉上情。
二、案經乙○○訴由彰化縣警察局移送臺灣高雄地方法院檢察署檢察官偵查起訴。
    理  由
一、訊據被告甲○○最初矢口否認上揭犯行，惟經本院當庭命其書寫乙○○及其姓名
    十遍，並當庭提示消費簽帳單供其核對、辨驗後，其始予承認有於八十八年五月
    七日於隆泰汽車商行盜刷一筆，惟查，該四紙消費帳單上簽署「乙○○」之名，
    除八十八年五月七日於大宸笙企業有限公司盜刷簽署「乙○○」姓名之該筆，與
    被告當庭書寫「乙○○」之姓名筆跡略有不同外，其他三張均屬相同，此一般人
    肉眼即足以辨識。而八十八年五月七日至二十八日這段期間，該信用卡既在被告
    持有使用之中，該筆不同姓名筆跡盜刷消費完竣後，被告又連續盜刷二次（十三
    日及二十八日二筆），被告又無法舉證其曾有遺失復又拾得以之消費，即應認定
    上開不同姓名筆跡之消費簽帳單，亦同屬被告或與其有犯意聯絡之人所同為，被
    告亦難辭其咎，是被告所辯，顯係飾卸之詞，不足採信。此外，復有證人乙○○
    到庭結證明確，並有信用卡申請書一件、掛號查單暨收據各一紙、信用卡消費簽
    帳單四紙、信用卡持卡人消費歷史查詢一張附卷足資佐證。罪證明確，被告犯行
    足堪認定。
二、按信用卡乃係發卡銀行將持卡人之年籍、身分證字號、可供消費額度等相關資料
    輸入電腦製作磁條，附於信用卡背面，以便持卡人於持卡消費時，經由特約店刷
    卡機器中之電腦判讀無誤後，始得由持卡人消費，在外觀上並無法以人之知覺直
    接認識信用卡中之資料（包括持卡人之年籍、身分證字號、可供消費額度等），
    故應屬刑法第二百二十條第二項之準文書。次按，在刷卡帳單上偽簽姓名，表示
    已收受特約商店所交付之交易標的物或消費標的，該簽帳單有如收據憑證，係具
    有表示一定意思之文書，應屬於刑法第二百十條之私文書。核被告於所為，係犯
    刑法第二百十六條、第二百二十條第二項、第二百十條、第三百三十九條第一項
    之罪。被告於信用卡申請書、信用卡上及簽帳單上偽造「乙○○」署押之行為，
    係偽造私文書之部分行為，不另論罪；而其分別於信用卡申請書、信用卡及簽帳
    單上偽簽「乙○○」之姓名，而偽造信用卡申請書、信用卡及簽帳單後復持之加
    以行使，其偽造之低度行為應為行使之高度行為所吸收，僅論以高度之行使偽造
    私文書罪。被告先後多次行使偽造私文書、詐欺取財犯行，時間緊接，所犯構成
    要件罪名相同，顯係出於概括之犯意為之，為連續犯，均應依刑法第五十六條之
    規定論以一罪，並加重其刑；又被告所犯上開詐欺取財罪與行使偽造私文書罪間
    ，有方法結果之牽連關係，應從一重之行使偽造私文書罪處斷。審酌被告冒用告
    訴人之名申請信用卡，復在信用卡上偽簽告訴人之名進而刷卡消費，向商家施詐
    取財，參以信用卡已成為現今消費之主要型態，被告所為足對社會金融及交易秩
    序造成嚴重損害及造成被害人生活上之不便，及其持偽造之信用卡消費時日尚短
    ，所造成之損害非鉅等一切情狀，量處如主文所示之刑，以示懲儆。又被告未曾
    受有期徒刑以上刑之宣告，有臺灣高雄地方法院檢察署刑案資料查註紀錄表及本
    院被告全國前案紀錄表附卷可稽，且已將消費款繳清，有存款憑條一紙附卷可按
    ，且被告有正當職業，經此刑之宣告，當知所警惕而無再犯之虞，本院認所宣告
    之刑以暫不執行為當，爰均併予宣告緩刑四年，用勵自新。信用卡申請書上、信
    用卡上偽造之「乙○○」署押各一枚，及信用卡消費簽帳單上偽造之「乙○○」
    署押四枚，雖均未扣案，但無證據證明其已滅失，應依刑法第二百十九條之規定
    ，併予宣告沒收。
三、據上論斷，應依刑事訴訟法第二百九十九條第一項前段，刑法第五十六條、第二
    百十六條、第二百二十條第二項、第二百十條、第三百三十九條第一項、第五十
    五條後段、第七十四條第一款、第二百十九條，罰金罰鍰提高標準條例第一條前
    段，判決如主文。
中      華      民      國      八十八      年      四    月      六    日
                                  臺灣高雄地方法院刑事第二庭
                                       法  官   劉建利
右為正本，係照原本作成，證明與原本無異。
如不服本判決，應於送達後十日內，向本院提出上訴狀。
                                       書記官   洪生輝
中      華      民      國      八十八      年      四    月      八    日
附錄本判決論罪之法條：
刑法第二百十六條、第二百二十條第二項、第二百十條、第三百三十九條第一項。


司法院資訊處製作；財團法人民間司法改革基金會備份。
